高雄高等行政法院簡易判決
　　　　　　　　　　　　　　　九十四年度簡字第二七七號
原　　　告　甲○○
被　　　告　財政部台灣省南區國稅局
代　表　人　朱正雄局長
上列當事人間因綜合所得稅事件，原告不服財政部中華民國九十
四年六月二十四日台財訴字第０九四００二一七九九０號訴願決
定，提起行政訴訟。本院判決如下：
　　主  文
原告之訴駁回。
訴訟費用由原告負擔。
　　事實及理由
一、緣原告九十一年度綜合所得稅結算申報，漏報薪資所得新台
    幣（下同）六四八、四七二元，違反所得稅法第七十一條第
    一項規定，經被告查獲，核定漏稅額二九、六一七元，除補
    徵稅額外，並依同法第一百十條第一項規定按所漏稅額處０
    ．五倍罰鍰一四、八００元（計至百元止）。原告不服，申
    經復查結果，變更罰鍰為一三、０００元。原告仍表不服，
    提起訴願，經遭決定駁回，遂提起本件行政訴訟。原告起訴
    意旨略謂：原告係於民國（下同）九十三年五月收到財團法
    人台灣省台南市基督徒會堂（以下簡稱基督徒會堂）補寄之
    九十一年及九十二年度薪資所得扣繳暨免扣繳憑單，即以電
    話詢問被告所屬台南市分局如何補報，該分局告知若已申報
    ，電腦會自動核對通知，屆時再予補繳即可，然事後被告除
    通知原告應補納九十一年度稅款外，並對原告加以裁罰，即
    有未洽。又被告抗辯本件無稅捐稽徵法第四十八條之一自動
    補報免罰之適用，惟原告九十二年度所得稅亦有相同事由，
    經被告輔導在其開單之前補報補繳即未處罰，被告對於相同
    事件為不同之處理，足認被告對原告九十一年度所為之裁罰
    即屬有誤，乃聲明求為判決撤銷被告九十一年度裁罰處分及
    訴願決定云云。被告答辯意旨略謂：原告九十一年度漏報薪
    資所得六四八、四七二元，違反所得稅法第七十一條第一項
    規定，有綜合所得稅結算申報書、核定通知書、扣免繳憑單
    及所得資料傳票可稽，違章事證足堪認定，被告復查決定依
    首揭規定按所漏稅額二六、０一七元酌情減輕處０．五倍罰
    鍰一三、０００元，並無違誤。又本件係被告所屬台南市分
    局於九十三年六月十八日查獲基督徒會堂未填報原告系爭所
    得扣免繳憑單，乃輔導該會堂開立扣免繳憑單，該會堂於辦
    理補報後，將扣免繳憑單寄予原告，是原告漏報之系爭所得
    與被告查獲基督徒會堂未辦理扣免繳憑單申報有牽連關係，
    被告於查獲該會堂未辦理扣免繳憑單申報時，對於原告漏報
    系爭所得已取得具體事證，依財政部八十二年十一月三日台
    財稅第八二一五０一四五八號函釋，被告查獲基督徒會堂未
    辦理扣免繳憑單申報之日即九十三年六月十八日即為調查基
    準日（以最先作為之日為調查基準日），是本件縱原告於收
    到扣免繳憑單後即自行補報系爭所得，然已無稅捐稽徵法第
    四十八條之一自動補報加計利息免罰之適用。至原告主張九
    十一及九十二年度為相同事件，九十二年度未罰乙節。因被
    告所屬台南市分局於九十三年六月十八日僅查獲基督徒會堂
    未填報原告系爭所得扣免繳憑單，並未查獲基督徒會堂未填
    報原告九十二年度系爭所得扣免繳憑單，故原告九十二年度
    漏報所得在查獲之前補報補繳依法可以免罰，與九十一年度
    漏報所得在查獲後補報補繳依法不能免罰之情形不同，原告
    所訴委無可採，乃聲明求為判決駁回原告之訴等語。
二、按「納稅義務人應於每年五月一日起至五月三十一日止，填
    具結算申報書，向該管稽徵機關，申報其上一年度內構成綜
    合所得總額．．．之項目及數額，以及有關減免、扣除之事
    實，並應依其全年應納稅額減除．．．扣繳稅額及可扣抵稅
    額，計算其應納之結算稅額，於申報前自行繳納。」及「納
    稅義務人已依本法規定辦理結算申報，但對依本法規定應申
    報課稅之所得額有漏報或短報情事者，處以所漏稅額二倍以
    下之罰鍰。」為所得稅法第七十一條第一項前段及第一百十
    條第一項所明定。又「納稅義務人自動向稅捐稽徵機關補報
    並補繳所漏稅款者，凡屬未經檢舉、未經稽徵機關或財政部
    指定之調查人員進行調查之案件，左列之處罰一律免除；其
    涉及刑事責任者，並得免除其刑：．．．二、各稅法所定關
    於逃漏稅之處罰。」亦為稅捐稽徵法第四十八條之一第一項
    第二款所明定。復按「人民違反法律上之義務而應受行政罰
    之行為，法律無特別規定時，雖不以出於故意為必要，仍須
    以過失為其責任條件．．。」亦經司法院釋字第二七五號解
    釋在案，合先敘明。
三、本件原告九十一年度有系爭六四八、四七二元薪資所得，然
    於該年度綜合所得稅結算申報，漏報薪資所得六四八、四七
    二元，此有台南市基督徒會堂九十一年一至十二月薪資人員
    名冊、被告九十一年綜合所得稅申報核定通知書、各類所得
    扣繳暨免扣繳憑單附於原處分卷可稽，足堪認定。原告既漏
    報系爭所得，則被告據以裁罰即非無據。雖原告另執前詞爭
    執，惟查：
（一）薪資所得應併計入個人綜合所得總額課徵個人綜合所得稅
      ，為所得稅法第十三條及第十四條第一項第三類所規定。
      原告於九十一年度取得系爭所得，即應注意該筆所得依前
      揭法條規定屬應申報之課稅所得，其未盡注意義務而漏未
      報稅，即難謂無過失，參照司法院釋字第二七五號解釋意
      旨，自應受處罰。雖原告爭執其曾以電話詢問被告所屬台
      南市分局如何補報，該分局告知若已申報，電腦會自動核
      對通知，屆時再予補繳即可。惟原告是否曾以電話詢問及
      其內容為何，事後尚無可考，且原告系爭薪資所得多達六
      四八、四七二元，高於原告當年度申報之綜合所得總額五
      九九、一四七元，有原告九十一年度綜合所得稅結算申報
      書附於原處分卷可佐，其竟漏未申報，縱無故意，亦難辭
      過失之咎，被告據以裁罰，尚無違誤。
（二）次按「納稅義務人自動向稅捐稽徵機關補報並補繳所漏稅
      款者，凡屬未經檢舉、未經稽徵機關或財政部指定之調查
      人員進行調查之案件，左列之處罰一律免除；其涉及刑事
      責任者，並得免除其刑：一、本法第四十一條至第四十五
      條之處罰。二、各稅法所定關於逃漏稅之處罰。」稅捐稽
      徵法第四十八條之一第一項固定有明文。惟按「核釋綜合
      所得稅調查基準日之認定原則。說明：二、綜合所得稅納
      稅義務人如短漏報所得或未依法辦理結算申報已達裁罰標
      準之漏稅案件，除列選案件外，應以寄發處分書日（發文
      日）為調查基準日。惟若於寄發處分書前經稽徵機關進行
      函查、調卷、調閱相關資料或其他調查作為者，稽徵機關
      應詳予紀錄以資查考，並以最先作為之日為調查基準日。
      」前揭財政部八十二年十一月三日台財稅第八二一五０一
      四五八號函釋在案，該函釋核與上述稅捐稽徵法第四十八
      條之一規定意旨相符，爰予援用。本件係被告所屬台南市
      分局於九十三年六月十八日查獲基督徒會堂未填報原告系
      爭所得扣免繳憑單，乃輔導該會堂開立扣免繳憑單，有原
      處分卷所附被告各類所得扣繳檢查報告表足證，是稽徵機
      關當時已就基督徒會堂未填報原告系爭所得扣免繳憑單之
      特定事件開始進行調查，並因已認原告九十一年度有系爭
      所得，是九十三年六月十八日，乃稽徵機關調查此等所得
      有紀錄以資查考之最先作為日，故該日自得認定為本件之
      調查基準日；又原告係於九十三年十二月三十日補繳本件
      稅款（繳納日期非九十三年五月間），並有徵銷明細檔查
      詢表附卷足稽，原告補繳日期，顯係在本件調查基準日之
      後，依上開所述，自與稅捐稽徵法第四十八條之一規定自
      動補報並補繳之免罰要件不合。原告主張其符免罰規定，
      自無可採。
（三）至原告主張九十一及九十二年度為相同事件，關於原告九
      十二年度綜合所得稅部分被告未予裁罰，準此，九十一年
      度應為相同處理云云。然查，被告於九十三年六月十八日
      僅查獲基督徒會堂未填報原告系爭所得扣免繳憑單，並未
      查獲九十二年度部分，故原告九十二年度漏報所得在查獲
      之前補報補繳依法可以免罰，與九十一年度情形尚不相同
      ，自難比附援引。原告此部分所訴，亦無可採。
四、綜上所述，被告原處分裁處罰鍰一四、八００元（計至百元
    止），經復查決定變更罰鍰為一三、０００元（計至百元止
    ）尚無違誤；訴願決定遞予維持，亦無不合。原告猶執陳詞
    ，請求撤銷訴願決定及原處分關於系爭所得罰鍰部分之處分
    ，為無理由，應予駁回。又本件事證已明，兩造其餘攻擊防
    禦方法，核與判決結果不生影響，爰不再逐一論述，附此敘
    明。本件為簡易訴訟案件，爰不經言詞辯論為之。
五、據上論結，本件原告之訴為無理由，依行政訴訟法第二百三
    十六條、第二百三十三條第一項、第一百九十五條第一項後
    段、第九十八條第三項前段，判決如主文。
中　　華　　民　　國　九十四　年　  十一　　月　十一　日
                  第一庭      法  官　蘇秋津
以上正本係照原本作成。
如不服本判決，應於送達後二十日內，向本院提出上訴狀並表明
上訴理由，如於本判決宣示後送達前提起上訴者，應於判決送達
後二十日內補提上訴理由書（須按他造當事人人數附繕本）。
提起上訴應預繳送達用雙掛號郵票七份（每份三十四元）。
中　　華　　民　　國　九十四　年　  十一　　月　十一　日
　　　　　　　　　　　　　　　書記官  陳嬿如
附註:
行政訴訟法第二百三十五條（第一項、第二項）:
對於適用簡易程序之裁判提起上訴或抗告，須經最高行政法院之
許可。
前項許可，以訴訟事件所涉及之法律見解具有原則性者為限。
